臺北高等行政法院判決
　　　　　　　　　　　　　　　　　 94年度訴字第00377號
　　　　　　　　　　　　　　　.
原　　　告　甲○○
訴訟代理人　丙○○
　　　　　　乙○○
被　　　告　財政部臺北市國稅局
代　表　人　張盛和（局長）住同上
訴訟代理人　丁○○
上列當事人間因贈與稅事件，原告不服財政部中華民國93年12月
9日台財訴字第09300395600號訴願決定，提起行政訴訟。本院判
決如下：
　　主  文
原告之訴駁回。
訴訟費用由原告負擔。
　　事  實
一、事實概要：原告於民國85年2月16日將臺北市○○區○○段4
    小段115地號土地，移轉予陸雲保，嗣後於88年5月18日由陸
    雲保再移轉該土地予原告二親等內親屬乙○○ (妹)、陳淑
    瓊（妹)、陳志偉（弟)等三人，涉及經由第三人移轉財產予
    特定人 (通稱三角移轉)之贈與情事，且經被告通知補報贈
    與稅，原告仍未辦理申報，被告乃依行為時遺產及贈與稅法
    第4條第2項規定，核定贈與總額為新台幣（以下同）15,032
    ,814 元，贈與淨額為14,0 32,814元，應納贈與稅額2,806,
    156元，並依遺產及贈與稅法第44條規定處以1倍之罰鍰2,80
    6,156元。原告不服，申請復查，未獲變更，遂提起訴願，
    經訴願決定駁回，原告猶未甘服，遂向本院提起行政訴訟。
二、兩造聲明：
　(一)原告聲明：
  1.原處分及訴願決定，關於罰鍰2,80 6,156元部分，均撤銷。
  2.訴訟費用由被告負擔。
　(二)被告聲明：
  1.駁回原告之訴。
  2.訴訟費用由原告負擔。
三、兩造之主張：
甲、原告主張：
  (一)原告於93年3月22日接獲被告復查決定書，同年4月22日依法
    提起訴願經被告以其與復查決定書相同之內容當作答辯書於
    同年4月28日轉呈財政部訴願審議委員會；5月10日原告再呈
    訴願補充理由書，直至同年8月4日財政部來函表示「因審理
    必要」，訴願決定期限延長2個月，惟依據行政訴訟法第4條
    第1項明定：「延長訴願決定期問逾2個月不決定者，得向鈞
    院提起撤銷訴訟」，以為訴願審議委員會延期之目的在於進
    行對原告有利之調查，孰料至同年12月13日訴願決定書已遲
    延2個月後再遲延2個月又9天方送達，審議結果亦僅以「尚
    無不合」、「並無違誤」二話帶過! 其作法與被告之作法相
    同。就原告有利部分之陳述，自始未做必要之調查與考量，
    怎能令人民信服訴願審議委員會之公平性? 尤其有關罰鍰部
    分處分之不當。
  (二)因土地之買賣因時日過久，未能蒐集當初足讓被告認同之資
    金流向證明，故被認定為贈與行為，而原告係於91年6月初
    收到被告通知，隨即於「規定期間」內與承辦人高博文以電
    話聯絡、傳真及輔導填寫「贈與稅申報書」等配合承辦人高
    博文補送相關資料，此皆為訴願審議委員會所不爭，卻也未
    採為心證之參考，敢問為何如此明確配合公務人員之「填寫
    申報書」行為，還不能算是申報？所填寫的表單名稱，不就
    叫「申報書」嗎? 若只是因當初未再多填具稅務當局主觀想
    要之事項，這也只能說是申報手續不齊備，怎能擅指原告未
    申報？而歸究申報手續不齊備之原因，退一萬步說只是一般
    百姓對稅法不了解、不清楚，一般百姓對於一年一次之綜合
    所得稅申報已經是懵懵懂懂，更何況是這種從未接觸的稅捐
    項目。再則當初補具申報時，原告如此誠心配合輔導，為何
    承辦官員未告知須再補具可讓稅務當局認可之內容? 顯然承
    辦官員有失輔導之責，若當時承辦官員有詳閱原告資料並告
    知仍需補具何種資料，原告又怎會再吝於多填報一份讓稅務
    當局認可之資料，以免遭受此高額之處罰?
  (三)原告於接獲被告91.5.24之書函，即依被告之指示填具贈與
    稅申報書申報贈與稅，該申報書表格左方有一贈與人請於□
    內擇一打勾之欄位，原告於主張買賣案件之□內打勾，意旨
    本件係藉買賣之行為以達贈與之目的，即所謂隱藏性之法律
    行為，故該欄位係讓原告勾填表明贈與之方式，而原告亦已
    具體表明贈與之方式如上，顯見原告已依被告所明示之處理
    原則並依被告之指示申報贈與稅，然被告卻違背自頒之處理
    原則，以逾期末申報為由，課以原告一倍之罰鍰，而非免罰
    ，已有不當。而且自從經承辦官員輔導下，附買賣契約、多
    次補件資金流向又勾選贈與稅申報書左列第2項之主張買賣
    案件後，即未再接獲承辦官員高博文之電話，亦始終未見任
    何被告調查結果回覆，原告以為本案已獲被告認同其申報行
    為。孰料92年3月4日接到處分書，而且竟是贈與稅本稅與罰
    鍰同時寄出!
  (四)又，依復查決定書事實部分第4行至第7行「且經輔導，申請
    人仍未辦理贈與稅申報...... 並依遺產及贈與稅法第44 條
    規定處以1倍罰鍰」及理由部分之壹、本稅部分第7行「先行
    輔導當事人申報，如已依輔導申報者，按贈與日實價核算贈
    與價值，並免處罰」。對照91年6月間，原告經承辦人員高
    博文輔導如前第三點所述所為之申報行為後，試問被告怎可
    出爾反爾，既於贈與稅申報書左列上提供：「口一般贈與案
    件口主張買賣案件口主張自有資金案件」三種選項供納稅義
    務人選擇，又有承辦官員輔導 (或誤導)申報，表示俟其內
    部就資金流向調查後，將通知調查結果，才能決定案件係屬
    贈與或買賣，如認定屬贈與行為，則發給稅單供繳稅之用，
    自始不提及或未警示有高額處罰之錯誤訊息。上述過程顯示
    原告確已依國稅局規定接受輔導申報，不應以被告與原告認
    知之不同的而認定末申報。否則當初填寫贈與稅申報書，且
    勾選該主張買賣案件之選項是何作用? 抑或者是承辦官員失
    職未恪盡輔導申報之責，卻要由納稅義務人承擔後果?
  (五)綜上所述，一介小民平生未曾欠繳過任何稅款，總是收到稅
    單後速速如期繳納，如今因當時甚至現在未諳稅法，而未能
    留下資金流向軌跡備查，造成如此龐大稅款本金已是沉重負
    擔，若再因承辦官員輔導不周、致申報手續不齊，而再遭受
    加倍罰鍰更是情何以堪! 懇請鈞院卓裁，撤銷被告之違反情
    理法之裁罰處分。
乙、被告主張：
    關於罰鍰部分：
  (一)本件原告於85年2月16日將系爭土地，移轉予陸雲保，嗣後
    於88年5月18日再由陸雲保將系爭土地移轉予原告之二親等
    內親屬乙○○等三人，涉及以三角移轉方式贈與財產，經被
    告於91年5月24日以財北國稅審二字第0910220827號函，通
    知原告補申報贈與稅，惟原告仍未依規定辦理贈與稅申報，
    被告遂依首揭規定按核定應納（漏報）稅額2,806,156元處1
    倍之罰鍰2,806,156元。原告不服，主張其已於接獲輔導函
    後，立即與被告之承辦員連絡，說明本案非屬贈與情事，且
    於文到10日內函復說明書及支付價款之證明文件，以傳真方
    式送達，其間亦多次配合承辦人補送相關資料，故原告已於
    輔導函收到10日內，向被告提出說明之「回應」行為，應視
    同「已申報」，請免予處罰云云。申經被告復查決定以：「
    經查原告於收到被告就系爭土地三角移轉情事，輔導申報贈
    與稅時，主張為「買賣案件」，但未依系爭土地之公告現值
    核算贈與總額，申報贈與稅，有原告未列報贈與稅之贈與稅
    申報書附卷可稽；經被告調查結果，贈與事證明確，屬前揭
    遺產及贈與稅法第4條第2項規定之贈與。遂按核定應納（漏
    報）稅額2,806,156元處1倍之罰鍰2,806,156元，尚無不合
    ，乃駁回其復查申請。」
  (二)揆諸首揭規定，被告復查決定，並無違誤。原告於訴願時仍
    執前詞爭議，惟未能提示相關文據及資金流程以佐其說，所
    訴核不足採，亦經財政部訴願決定予以駁回。揆諸首揭規定
    ，亦無不妥。茲原告仍執前詞爭執，自難謂為有理由。　據
    上論述，本件原處分、訴願決定均無違誤，為此請求判決如
    被告答辯聲明。
　　理  由
一、按「凡經常居住中華民國境內之中華民國國民，就其在中華
    民國境內或境外之財產為贈與者，應依本法規定，課徵贈與
    稅。」、「本法稱財產，指動產、不動產及其他一切有財產
    價值之權利。本法稱贈與，指財產所有人以自己之財產無償
    給予他人，經他人允受而生效力之行為。」、「除第20條所
    規定之贈與外，贈與人在1年內贈與他人之財產總值超過贈
    與稅免稅額時，應於超過免稅額之贈與行為發生後30日內，
    向主管稽徵機關依本法規定辦理贈與稅申報。」及「納稅義
    務人違反第23條或第24條之規定，未依限辦理遺產稅或贈與
    稅申報者，按核定應納稅額加處1倍至2倍之罰鍰。」分別為
    行為時遺產及贈與稅法第3條第1項、第4條第1項、第2項、
    第24條第1項及第44條所明定。
二、本件係原告於85年2月16日將坐落臺北市○○區○○段4小段
    115 地號土地，移轉予陸雲保，嗣後於88年5月18日由陸雲
    保再移轉該土地予原告二親等內親屬乙○○ (妹)、陳淑瓊
    （妹) 、陳志偉（弟)等三人，涉及經由第三人移轉財產予
    特定人之贈與情事，且經被告通知補報贈與稅，原告仍未辦
    理申報，被告乃依行為時遺產及贈與稅法第4條第2項規定，
    核定贈與總額為15,032,814元，贈與淨額為14,0 32,814 元
    ，應納贈與稅額2,806, 156元，並依遺產及贈與稅法第44條
    規定處以1倍之罰鍰2,80 6,156元。原告則關於罰鍰2,806,1
    56元部分，表示不服，為如事實欄所載之主張。
三、經查：
  (一)本件原告於85年2月16日將坐落臺北市○○區○○段4小段11
    5地號土地，移轉予陸雲保，嗣後於88年5月18日由陸雲保再
    移轉該土地予原告二親等內親屬乙○○ (妹)、陳淑瓊（妹)
    、陳志偉（弟)等三人，涉及經由第三人移轉財產予特定人
    之贈與情事，有土地、建物登記謄本、土地登記申請書、土
    地買賣所有權移轉契約書及戶籍資料查詢等影本在卷足憑，
    且為原告所不爭執，洵堪認定。
  (二)按「有關不動產所有人經由第三人移轉不動產予特定人（通
    稱三角移轉）之案件，除經人檢舉者外，請依說明二所列原
    則處理。說明：二、除經人檢舉之案件外，稽徵機關於蒐集
    三角移轉資料後，依下列原則處理：(1)先行輔導當事人申報
    ，如已依輔導申報者，按贈與日時價核算贈與價值，並免處
    罰。(2)經輔導仍未申報者，稽徵機關應進行調查。其調查結
    果，如有遺產及贈與稅法第4條或第5條情事者，再依各該條
    規定，分別依法處理。」，為財政部83年2月16日台財稅第
    831583193號函之見解，該函釋乃係主管機關就所屬機關因
    執行遺產及贈與稅法第24條之規定發生疑義，以主管機關之
    地位為符合法規原意之釋示，與上開法律規定之立法意旨相
    符，本院自得予以援用。查本件原告就系爭土地，以三角移
    轉方式贈與予乙○○等三人，已如上述；被告於91年5月24
    日以財北國稅審二字第0910220827號函，通知原告補申報贈
    與稅，惟原告於收到被告就該系爭土地三角移轉情事，輔導
    申報贈與稅時，主張為「買賣案件」，有原告所填具之贈與
    稅申報書一紙附卷可稽；是原告並未依系爭土地之公告現值
    核算贈與總額，申報贈與稅；從而原告雖有申報，惟原告仍
    未依規定辦理贈與稅申報，應視同未申報；揆諸上開財政部
    函示意旨，被告爰按核定應納稅額2,806,156元處1倍之罰鍰
    2,806,156元，依法自無不合。
四、綜上所述，原處分依法並無不合，訴願決定予以維持，亦無
    違誤；原告訴請撤銷原處分及訴願決定，關於罰鍰2,806,15
    6元部分，為無理由，應予駁回。
五、本件事證已明，兩造其餘主張或答辯及原告請求傳訊高博文
    ，已與本院判決結果無涉，爰毋庸一一論列及傳訊，併此敘
    明。
據上論結，本件原告之訴為無理由，爰依行政訴訟法第98條第3
項前段，判決如主文。
中　　華　　民　　國　　94　　年　　11　　月　　3 　　日
                       第七庭審判長法  官　劉　介　中
                                   法  官　李　玉　卿
                                   法  官　黃　秋　鴻
上為正本係照原本作成。
如不服本判決，應於送達後20日內，向本院提出上訴狀並表明上
訴理由，如於本判決宣示後送達前提起上訴者，應於判決送達後
20日內補提上訴理由書（須按他造人數附繕本）。
中　　華　　民　　國　　94　　年　　11　　月　　3 　　日
                                       書記官   王琍瑩
